---
title: "Project LOG6308"
output: html_notebook
---

## importation des modules

```{r}
library(Matrix)
library(igraph)
```

## importation des données

```{r}
artists <- read.delim('./data/artists.dat', header=TRUE, sep="\t")
tags <- read.delim('./data/tags.dat', header=TRUE, sep="\t")
user_artists <- read.delim('./data/user_artists.dat', header=TRUE, sep="\t")
user_friends <- read.delim('./data/user_friends.dat', header=TRUE, sep="\t")
user_tagged_artists_timestamps <- read.delim('./data/user_taggedartists-timestamps.dat', header=TRUE, sep="\t")
user_tagged_artists <- read.delim('./data/user_taggedartists.dat', header=TRUE, sep="\t")

n_users <- 1892
n_artists <- 17632
indexes_users <- unique(user_friends[,1])
indexes_artists <- unique(user_artists[,2])
```

## Création des matrices d'adjacences

```{r}
ToMatrix <- function(data,m,values){
  for (i in 1:dim(data)[1]){
    if (values){
      m[toString(data[i,1]),toString(data[i,2])] <- data[i,3]
    }else{
      m[toString(data[i,1]),toString(data[i,2])] <- 1
    }
  }
  return(as(m, "sparseMatrix"))
}


m_friend.sparse <- matrix(0,n_users,n_users)
rownames(m_friend.sparse) <- indexes_users
colnames(m_friend.sparse) <- indexes_users
m_friend.sparse <- ToMatrix(user_friends,m_friend.sparse,FALSE)

m_user_artist.sparse <- matrix(0,n_users,n_artists)
rownames(m_user_artist.sparse) <- indexes_users
colnames(m_user_artist.sparse) <- indexes_artists
m_user_artist.sparse <- ToMatrix(user_artists,m_user_artist.sparse,TRUE)
```

## Quelques fonctions utiles

```{r}
max.nindex <- function(m, n=5) {
  i <- order(m, decreasing=TRUE)
  return(i[1:n])
}
min.nindex <- function(m, n=5) {
  i <- order(m)
  return(i[1:n])
}

cosinus.vm <- function(v,m) { n <- sqrt(rowSums(m^2)); (m %*% v)/(n * sqrt(sum(v^2))) }

dist_eucl.vm <- function(v,m) { sqrt(rowSums((m - v)^2)) }

cor.vm <- function(v, m) {
  apply(m, 1, cor, y=v)
}
```

## Fonction retournant les k plus proches utilisateurs de l'utilisateur *user_index* ansi que leurs poids

```{r}
Closest_friends <- function(user_index,k,alpha){
  user <- m_friend.sparse[user_index,]
  friends_id <- colnames(m_friend.sparse)[user!=0]
  n_rest_friends <- k - sum(user)
  n_friends <- min(k,sum(user))
  if (n_rest_friends <= 0){
    #sim <- cosinus.vm(user,m_friend.sparse[friends_id,])
    #close_friends_id <- friends_id[max.nindex(sim,k)]
    close_friends_id <- friends_id
  }else{
    others_id <- colnames(m_friend.sparse)[user==0]
    sim <- cosinus.vm(user,m_friend.sparse[others_id,])
    close_users <- others_id[max.nindex(sim,n_rest_friends+1)]
    close_friends_id <- c(friends_id,close_users[1:n_rest_friends+1])
  }
  close_friends <- m_friend.sparse[close_friends_id,]
  weights <- cosinus.vm(user,close_friends)
  weights[1:n_friends] <- weights[1:n_friends] + alpha
  return(t(weights))
}
```


## Fonction retournant tous les amis de l'utilisateur *user_index* ainsi que leurs poids

```{r}
Friends <- function(user_index,alpha){
  user <- m_friend.sparse[user_index,]
  friends_id <- colnames(m_friend.sparse)[user!=0]
  friends <- m_friend.sparse[friends_id,]
  weights <- cosinus.vm(user,friends) + alpha
  return(t(weights))
}
```


## Fonction recommandant n artistes à l'utilisateur *user_index*

```{r}
KNN <- function(user_index,n,k,alpha){
  weights <- Closest_friends(user_index,k,alpha)
  #weights <- Friends(user_index,alpha)
  neighbors_id <- colnames(weights)
  neighbors <- m_user_artist.sparse[neighbors_id,]
  neighbors[neighbors == 0] <- NA
  mean_neighbors <- rowMeans(neighbors, na.rm = TRUE)
  values_neighbors <- weights %*% (m_user_artist.sparse[neighbors_id,]/mean_neighbors)
  return(colnames(m_user_artist.sparse)[max.nindex(values_neighbors,n)])
}
```

## Evalutaion de cette fonction

```{r}
evaluate <- function(user_index,k,alpha,n_recom){
  user <- m_user_artist.sparse[user_index,]
  tot_value <- sum(user)
  n <- length(user[user>0])
  music <- colnames(m_user_artist.sparse)[user>0]
  recommandations <- KNN(user_index, n_recom, k, alpha)
  recom_number <- length(intersect(music,recommandations))
  recom_value <- sum(user[recommandations])
  return(c(recom_number,recom_value,n,tot_value))
}

evaluateAll <- function(k,alpha,min_friend,n_recom){
  micro_precision <- 0
  macro_precision <- 0
  micro_listeningRatio <- 0
  macro_listeningRatio <- 0
  tot_listeningCount <- 0
  tot_n <- 0
  n_notEvaluated <- 0
  for (user in indexes_users){
    if(sum(m_friend.sparse[toString(user),]) < min_friend){
      n_notEvaluated <- n_notEvaluated + 1
    }else{
      result <- evaluate(toString(user),k,alpha,n_recom)
      micro_precision <- micro_precision + result[1]
      macro_precision <- macro_precision + result[1]/result[3]
      tot_n <- tot_n + result[3]
      micro_listeningRatio <- micro_listeningRatio + result[2]
      macro_listeningRatio <- macro_listeningRatio + result[2]/result[4]
      tot_listeningCount<- tot_listeningCount + result[4]
    }
  }
  n_users_tested <- n_users - n_notEvaluated
  micro_precision <- micro_precision / tot_n
  macro_precision <- macro_precision / n_users_tested
  micro_listeningRatio <- micro_listeningRatio / tot_listeningCount
  macro_listeningRatio <- macro_listeningRatio / n_users_tested
  print('Numbers of users tested :')
  print(n_users_tested)
  print('Numbers of predictions :')
  print(n_recom * n_users_tested)
  print('Micro Precision :')
  print(micro_precision)
  print('Macro Precision :')
  print(macro_precision)
  print('Micro Listening Ratio :')
  print(micro_listeningRatio)
  print('Macro Listening Ratio :')
  print(macro_listeningRatio)
  return(c(n_users_tested, n_recom*n_users_tested, micro_precision, macro_precision, micro_listeningRatio, macro_listeningRatio))
}
result <-   evaluateAll(40,0.5,5,50)
```

## Evaluation d'une méthode aléatoire

```{r}
randomEvaluateAll <- function(n_recom){
  micro_precision <- 0
  macro_precision <- 0
  micro_listeningRatio <- 0
  macro_listeningRatio <- 0
  tot_listeningCount <- 0
  tot_n <- 0
  for (user in indexes_users){
    user <- m_user_artist.sparse[toString(user),]
    n <- length(user[user>0])
    music <- colnames(m_user_artist.sparse)[user>0]
    random_pred <- colnames(m_user_artist.sparse)[sample(1:n_artists,n_recom)]
    true <- length(intersect(music,random_pred))
    listeningCount <- sum(user[random_pred])
    micro_precision <- micro_precision + true
    macro_precision <- macro_precision + true / n
    tot_n <- tot_n + n
    micro_listeningRatio <- micro_listeningRatio + listeningCount
    macro_listeningRatio <- macro_listeningRatio + listeningCount / sum(user)
    tot_listeningCount<- tot_listeningCount + sum(user)
  }
  micro_precision <- micro_precision / tot_n
  macro_precision <- macro_precision / n_users
  micro_listeningRatio <- micro_listeningRatio / tot_listeningCount
  macro_listeningRatio <- macro_listeningRatio / n_users
  print('Numbers of users tested :')
  print(n_users)
  print('Numbers of predictions :')
  print(n_recom * n_users)
  print('Micro Precision :')
  print(micro_precision)
  print('Macro Precision :')
  print(macro_precision)
  print('Micro Listening Ratio :')
  print(micro_listeningRatio)
  print('Macro Listening Ratio :')
  print(macro_listeningRatio)
}
randomEvaluateAll(50)
```

```{r}
result <-   evaluateAll(40,0.5,6,50)

```
```{r}
result <-   evaluateAll(40,0.5,6,50)
```

