---
title: "Project LOG6308"
output: html_notebook
---

## importation des modules

```{r}
library(Matrix)
library(igraph)
```

## importation des données

```{r}
artists <- read.delim('./data/artists.dat', header=TRUE, sep="\t")
tags <- read.delim('./data/tags.dat', header=TRUE, sep="\t")
user_artists <- read.delim('./data/user_artists.dat', header=TRUE, sep="\t")
user_friends <- read.delim('./data/user_friends.dat', header=TRUE, sep="\t")
user_tagged_artists_timestamps <- read.delim('./data/user_taggedartists-timestamps.dat', header=TRUE, sep="\t")
user_tagged_artists <- read.delim('./data/user_taggedartists.dat', header=TRUE, sep="\t")

n_users <- 1892
n_artists <- 17632
indexes_users <- unique(user_friends[,1])
indexes_artists <- unique(user_artists[,2])
```

## Création des matrices d'adjacences

```{r}
ToMatrix <- function(data,m,values){
  for (i in 1:dim(data)[1]){
    if (values){
      m[toString(data[i,1]),toString(data[i,2])] <- data[i,3]
    }else{
      m[toString(data[i,1]),toString(data[i,2])] <- 1
    }
  }
  return(as(m, "sparseMatrix"))
}


m_friend.sparse <- matrix(0,n_users,n_users)
rownames(m_friend.sparse) <- indexes_users
colnames(m_friend.sparse) <- indexes_users
m_friend.sparse <- ToMatrix(user_friends,m_friend.sparse,FALSE)

m_user_artist.sparse <- matrix(0,n_users,n_artists)
rownames(m_user_artist.sparse) <- indexes_users
colnames(m_user_artist.sparse) <- indexes_artists
m_user_artist.sparse <- ToMatrix(user_artists,m_user_artist.sparse,TRUE)
```

## Quelques fonctions utiles

```{r}
max.nindex <- function(m, n=5) {
  i <- order(m, decreasing=TRUE)
  return(i[1:n])
}
min.nindex <- function(m, n=5) {
  i <- order(m)
  return(i[1:n])
}

cosinus.vm <- function(v,m) { n <- sqrt(rowSums(m^2)); (m %*% v)/(n * sqrt(sum(v^2))) }

dist_eucl.vm <- function(v,m) { sqrt(rowSums((m - v)^2)) }

cor.vm <- function(v, m) {
  apply(m, 1, cor, y=v)
}
```

## Fonction retournant les k plus proches utilisateurs de l'utilisateur *user_index* ansi que leurs poids

```{r}
Closest_friends <- function(user_index,k,alpha){
  user <- m_friend.sparse[user_index,]
  friends_id <- colnames(m_friend.sparse)[user!=0]
  n_rest_friends <- k - sum(user)
  n_friends <- min(k,sum(user))
  if (n_rest_friends <= 0){
    #sim <- cosinus.vm(user,m_friend.sparse[friends_id,])
    #close_friends_id <- friends_id[max.nindex(sim,k)]
    close_friends_id <- friends_id
  }else{
    others_id <- colnames(m_friend.sparse)[user==0]
    sim <- cosinus.vm(user,m_friend.sparse[others_id,])
    close_users <- others_id[max.nindex(sim,n_rest_friends+1)]
    close_friends_id <- c(friends_id,close_users[1:n_rest_friends+1])
  }
  close_friends <- m_friend.sparse[close_friends_id,]
  weights <- cosinus.vm(user,close_friends)
  weights[1:n_friends] <- weights[1:n_friends] + alpha
  return(t(weights))
}
```


## Fonction retournant tous les amis de l'utilisateur *user_index* ainsi que leurs poids

```{r}
Friends <- function(user_index,alpha){
  user <- m_friend.sparse[user_index,]
  friends_id <- colnames(m_friend.sparse)[user!=0]
  friends <- m_friend.sparse[friends_id,]
  weights <- cosinus.vm(user,friends) + alpha
  return(t(weights))
}
```


## Fonction recommandant n artistes à l'utilisateur *user_index*

```{r}
KNN <- function(user_index,n,k,alpha){
  weights <- Closest_friends(user_index,k,alpha)
  #weights <- Friends(user_index,alpha)
  neighbors_id <- colnames(weights)
  neighbors <- m_user_artist.sparse[neighbors_id,]
  neighbors[neighbors == 0] <- NA
  mean_neighbors <- rowMeans(neighbors, na.rm = TRUE)
  values_neighbors <- weights %*% (m_user_artist.sparse[neighbors_id,]/mean_neighbors)
  return(colnames(m_user_artist.sparse)[max.nindex(values_neighbors,n)])
}
```

## Evalutaion de cette fonction

```{r}
evaluate <- function(user_index,k,alpha,n_recom){
  user <- m_user_artist.sparse[user_index,]
  tot_value <- sum(user)
  n <- length(user[user>0])
  music <- colnames(m_user_artist.sparse)[user>0]
  t1 <- Sys.time()
  recommandations <- KNN(user_index, n_recom, k, alpha)
  time <- Sys.time() - t1
  recom_number <- length(intersect(music,recommandations))
  recom_value <- sum(user[recommandations])
  return(c(recom_number,recom_value,n,tot_value,time))
}

evaluateAll <- function(k,alpha,min_friend,n_recom,display=FALSE){
  micro_precision <- 0
  macro_precision <- 0
  micro_listeningRatio <- 0
  macro_listeningRatio <- 0
  tot_listeningCount <- 0
  tot_n <- 0
  n_notEvaluated <- 0
  time <- 0
  for (user in indexes_users){
    if(sum(m_friend.sparse[toString(user),]) < min_friend){
      n_notEvaluated <- n_notEvaluated + 1
    }else{
      result <- evaluate(toString(user),k,alpha,n_recom)
      time <- time + result[5]
      micro_precision <- micro_precision + result[1]
      macro_precision <- macro_precision + result[1]/result[3]
      tot_n <- tot_n + result[3]
      micro_listeningRatio <- micro_listeningRatio + result[2]
      macro_listeningRatio <- macro_listeningRatio + result[2]/result[4]
      tot_listeningCount<- tot_listeningCount + result[4]
    }
  }
  n_users_tested <- n_users - n_notEvaluated
  micro_precision <- micro_precision / tot_n
  macro_precision <- macro_precision / n_users_tested
  micro_listeningRatio <- micro_listeningRatio / tot_listeningCount
  macro_listeningRatio <- macro_listeningRatio / n_users_tested
  time <- time / n_users_tested
  if (display){
    print('Numbers of users tested :')
    print(n_users_tested)
    print('Numbers of predictions :')
    print(n_recom * n_users_tested)
    print('Mean time for a user (in secs):')
    print(time)
    print('Micro Precision :')
    print(micro_precision)
    print('Macro Precision :')
    print(macro_precision)
    print('Micro Listening Ratio :')
    print(micro_listeningRatio)
    print('Macro Listening Ratio :')
    print(macro_listeningRatio)
  }
  return(c(n_users_tested, n_recom*n_users_tested, micro_precision, macro_precision, micro_listeningRatio, macro_listeningRatio,time))
}
result <-   evaluateAll(40,0.5,5,50,display=TRUE)
```

## Evaluation d'une méthode aléatoire

```{r}
randomEvaluateAll <- function(n_recom,display=FALSE){
  micro_precision <- 0
  macro_precision <- 0
  micro_listeningRatio <- 0
  macro_listeningRatio <- 0
  tot_listeningCount <- 0
  tot_n <- 0
  for (user in indexes_users){
    user <- m_user_artist.sparse[toString(user),]
    n <- length(user[user>0])
    music <- colnames(m_user_artist.sparse)[user>0]
    random_pred <- colnames(m_user_artist.sparse)[sample(1:n_artists,n_recom)]
    true <- length(intersect(music,random_pred))
    listeningCount <- sum(user[random_pred])
    micro_precision <- micro_precision + true
    macro_precision <- macro_precision + true / n
    tot_n <- tot_n + n
    micro_listeningRatio <- micro_listeningRatio + listeningCount
    macro_listeningRatio <- macro_listeningRatio + listeningCount / sum(user)
    tot_listeningCount<- tot_listeningCount + sum(user)
  }
  micro_precision <- micro_precision / tot_n
  macro_precision <- macro_precision / n_users
  micro_listeningRatio <- micro_listeningRatio / tot_listeningCount
  macro_listeningRatio <- macro_listeningRatio / n_users
  if (display){
    print('Numbers of users tested :')
    print(n_users)
    print('Numbers of predictions :')
    print(n_recom * n_users)
    print('Micro Precision :')
    print(micro_precision)
    print('Macro Precision :')
    print(macro_precision)
    print('Micro Listening Ratio :')
    print(micro_listeningRatio)
    print('Macro Listening Ratio :')
    print(macro_listeningRatio)
  }
}
randomEvaluateAll(50,display=TRUE)
```

```{r}
t1 <- Sys.time()
result <-   evaluateAll(60,0.8,6,50)
print(Sys.time()-t1)

```
```{r}
t1 <- Sys.time()
result <-   evaluateAll(40,0.5,6,50)
print(Sys.time()-t1)
```

```{r}
min_k <- c(30,40,50,60)
alpha <- c(0.3,0.5,0.8,1.0)
best_result <- c(0,0,0,0,0,0)
for (i in 1:4){
  for (j in 1:4){
    print(min_k[i])
    print(alpha[j])
    result <- evaluateAll(min_k[i],alpha[j],6,50)
    if (result[5] > best_result[5]){
      best_result <- result
    }
  }
}

```

```{r}
library(parallel)
min_k <- c(5,10,20,30,40,50,60)
precision_k <- matrix(0,7,2)
listeningRatio_k <- matrix(0,7,2)
time_k <- 1:7

for (i in 1:7) {
    result <- evaluateAll(min_k[i],0.5,6,50)
    precision_k[i,1] <- result[3]
    precision_k[i,2] <- result[4]
    listeningRatio_k[i,1] <- result[5]
    listeningRatio_k[i,2] <- result[6]
    time_k[i] <- result[7]
}

```

```{r}
matplot(min_k,listeningRatio_k, ylab = "Listening ratio", xlab = "minimum number of neighbors", type = 'l', col = 1:2)
legend("topleft",legend = c('micro', 'macro'), col = 1:2, pch = 1)

matplot(min_k,precision_k, ylab = "Precision", xlab = "minimum number of neighbors", type = 'l', col = 1:2)
legend("topleft",legend = c('micro', 'macro'), col = 1:2, pch = 1)

plot(min_k,time_k, ylab = "Mean time to recommend a user (in secs)", xlab = "minimum number of neighbors", type = 'l')
```

```{r}
alpha <- c(0,0.1,0.3,0.5,0.8,1,2)
precision_alpha_k20 <- matrix(0,7,2)
listeningRatio_alpha_k20 <- matrix(0,7,2)
time_alpha_k20 <- 1:7

for (i in 1:7) {
    result <- evaluateAll(20,alpha[i],6,50)
    precision_alpha_k20[i,1] <- result[3]
    precision_alpha_k20[i,2] <- result[4]
    listeningRatio_alpha_k20[i,1] <- result[5]
    listeningRatio_alpha_k20[i,2] <- result[6]
    time_alpha_k20[i] <- result[7]
}


precision_alpha_k40 <- matrix(0,7,2)
listeningRatio_alpha_k40 <- matrix(0,7,2)
time_alpha_k40 <- 1:7

for (i in 1:7) {
    result <- evaluateAll(40,alpha[i],6,50)
    precision_alpha_k40[i,1] <- result[3]
    precision_alpha_k40[i,2] <- result[4]
    listeningRatio_alpha_k40[i,1] <- result[5]
    listeningRatio_alpha_k40[i,2] <- result[6]
    time_alpha_k40[i] <- result[7]
}
```

```{r}
matplot(alpha,t(rbind(t(listeningRatio_alpha_k20),t(listeningRatio_alpha_k40))), ylab = "Listening ratio", xlab = "alpha", type = 'l', col = 1:4)
legend("left",legend = c('micro k= 20', 'macro k=20','micro k= 40', 'macro k=40'), col = 1:4, pch = 1)

matplot(alpha,t(rbind(t(precision_alpha_k20),t(precision_alpha_k40))), ylab = "Precision", xlab = "alpha ", type = 'l', col = 1:2)
legend("bottomright",legend = c('micro k= 20', 'macro k=20','micro k= 40', 'macro k=40'), col = 1:4, pch = 1)

matplot(alpha,matrix(c(time_alpha_k20,time_alpha_k40),7,2), ylab = "Mean time to recommend a user (in secs)", xlab = "alpha", type = 'l', col = 1:2)
legend("topleft",legend = c('k= 20', 'k=40'), col = 1:2, pch = 1)
```

```{r}
min_friends <- c(1,2,3,5,6,8,10)
precision_min_friends <- matrix(0,7,2)
listeningRatio_min_friends <- matrix(0,7,2)
time_min_friends <- 1:7

for (i in 1:7) {
    result <- evaluateAll(40,0.5,min_friends[i],50) 
    precision_min_friends[i,1] <- result[3]
    precision_min_friends[i,2] <- result[4]
    listeningRatio_min_friends[i,1] <- result[5]
    listeningRatio_min_friends[i,2] <- result[6]
    time_min_friends[i] <- result[7]
}
```


```{r}
matplot(min_friends,listeningRatio_min_friends, ylab = "Listening ratio", xlab = "min number of friends", type = 'l', col = 1:2)
legend("topleft",legend = c('micro', 'macro'), col = 1:2, pch = 1)

matplot(min_friends,precision_min_friends, ylab = "Precision", xlab = "min number of friends", type = 'l', col = 1:2)
legend("topleft",legend = c('micro', 'macro'), col = 1:2, pch = 1)

plot(min_friends,time_min_friends, ylab = "Mean time to recommend a user (in secs)", xlab = "min number of friends", type = 'l')
```

```{r}
n_pred <- c(5,10,20,30,50,70,100)
precision_pred <- matrix(0,7,2)
listeningRatio_pred <- matrix(0,7,2)
time_pred <- 1:7

for (i in 1:7) {
    result <- evaluateAll(40,0.5,6,n_pred[i]) 
    precision_pred[i,1] <- result[3]
    precision_pred[i,2] <- result[4]
    listeningRatio_pred[i,1] <- result[5]
    listeningRatio_pred[i,2] <- result[6]
    time_pred[i] <- result[7]
}
```

```{r}
matplot(n_pred,listeningRatio_pred, ylab = "Listening ratio", xlab = "number of predictions", type = 'l', col = 1:2)
legend("topleft",legend = c('micro', 'macro'), col = 1:2, pch = 1)

matplot(n_pred,precision_pred, ylab = "Precision", xlab = "number of predictions", type = 'l', col = 1:2)
legend("topleft",legend = c('micro', 'macro'), col = 1:2, pch = 1)

plot(n_pred,time_pred, ylab = "Mean time to recommend a user (in secs)", xlab = "number of predictions", type = 'l')
```

